臺灣臺南地方法院民事裁定
                                  109年度消債更字第241號
聲  請  人
即  債務人  齊文忠
代  理  人  洪銘憲律師(法扶律師)
上列聲請人依消費者債務清理條例聲請更生，本院裁定如下：
    主    文
聲請人齊文忠自民國１０９年１１月１９日下午５時起開始更生程序，並
命司法事務官進行本件更生程序。
    理    由
壹、程序方面
一、「為使負債務之消費者得依本條例所定程序清理其債務，以
    調整其與債權人及其他利害關係人之權利義務關係，保障債
    權人之公平受償，謀求消費者經濟生活之更生及社會經濟之
    健全發展，特制定本條例」、「本條例所稱消費者，指五年
    內未從事營業活動或從事小規模營業活動之自然人。前項小
    規模營業指營業額平均每月新臺幣二十萬元以下者。前項所
    定數額，司法院得因情勢需要，以命令增減之」，消費者債
    務清理條例第１條及第２條定有明文。「聲請依本條例所定程
    序清理其債務之債務人，以本條例第二條所稱之消費者為限
    」、「本條例第二條第一項所稱之營業活動，係指反覆從事
    銷售貨物、提供勞務或其他相類行為，以獲取代價之社會活
    動。債務人為公司或其他營利法人之負責人，無論是否受有
    薪資，均視為自己從事營業活動。其營業額依該公司或其他
    營利法人之營業額定之」、「本條例第二條第一項所定之五
    年期間，自聲請更生或清算前一日回溯五年計算之；第二項
    所定之營業額，以五年內之營業總額除以實際營業月數計算
    之」，消費者債務清理條例施行細則第２條第１項、第３條、
    第４條復有明訂。又「按無限公司、兩合公司之執行業務或
    代表公司之股東，有限公司、股份有限公司之董事，皆為該
    公司之負責人，公司法第８條第１項定有明文，故債務人倘為
    有限公司或股份有限公司之董事，縱未實際出資或經營公司
    ，依上規定，仍屬公司負責人，則依消債條例施行細則第３
    條第２項規定，無論其是否受有薪資，均視為自己從事營業
    活動，其營業額應依該公司之營業額定之」（消費者債務處
    理專區－消債事件Ｑ＆Ａ第７號〉司法院民事廳消費者債務清理條
    例法律問題研審小組意見可資參照）。聲請人於聲請時雖具
    狀陳稱：其曾擔任柏星實業有限公司（下稱柏星公司）董事
    ，柏星公司現已解散等語（見本院臺南簡易庭１０９年度南司
    消債調字第３０１號民事聲請事件卷宗﹝下稱調卷﹞１０頁），並
    提出當事人綜合信用報告－債務清理條例前置協商專用債權
    人清冊為佐（見調卷卷第１５頁背面），然本院審酌財政部南
    區國稅局民國１０９年９月１８日南區國稅審四字第１０９２００７０５０號
    函覆之內容（見本院１０９年度消債更字第２４１號消債卷宗﹝下
    稱院卷﹞第１４２頁），爰認聲請人應為５年內未從事小規模營
    業活動之自然人，屬消費者債務清理條例所稱之消費者。
二、「更生及清算事件專屬債務人住所地或居所地之地方法院管
    轄」、「債務人無擔保或無優先權之本金及利息債務總額未
    逾新臺幣一千二百萬元者，於法院裁定開始清算程序或宣告
    破產前，得向法院聲請更生」、「債務人對於金融機構負債
    務者，在聲請更生或清算前，應向最大債權金融機構請求協
    商債務清償方案，或向其住、居所地之法院或鄉、鎮、市、
    區調解委員會聲請債務清理之調解……協商或調解成立者，債
    務人不得聲請更生或清算。但因不可歸責於己之事由，致履
    行有困難者，不在此限」，消費者債務清理條例第５條第１項
    、第４２條第１項、第１５１條第１項及第７項分別定有明文。查聲
    請人無擔保或無優先權之本金及利息總額未逾新臺幣（下同
    ）１２００萬元，亦未經法院裁定開始清算程序或宣告破產等情
    ，有債權人清冊１份、當事人綜合信用報告１份、消債事件查
    詢作業資料１份在卷可稽（見院卷第１０頁、調卷第１３頁至第１
    ５頁及院卷第１０４頁至第１０９頁、第１３頁）。聲請人對於星展
    （台灣）商業銀行股份有限公司（下稱星展銀行）等金融機
    構負債務，向其住所地法院即本院聲請債務清理之調解而不
    成立等情，復經本院依職權核閱本院臺南簡易庭１０９年度南
    司消債調字第３０１號民事聲請事件卷宗確認無訛。故聲請人
    因調解不成立而向本院聲請更生，核與上開規定相符，先予
    敘明。
貳、實體方面
一、聲請意旨略以：聲請人對於星展銀行等金融機構負債總金額
    約為１７２萬８３５１元，惟其每月收入扣除必要支出後，所餘得
    用以清償債務之金錢已有不能清償債務之虞，爰依消費者債
    務清理條例聲請更生等語。
二、按「債務人不能清償債務或有不能清償之虞者，得依本條例
    所定更生或清算程序，清理其債務」、「法院開始更生程序
    之裁定，應載明其年、月、日、時，並即時發生效力」、「
    法院裁定開始更生或清算程序後，得命司法事務官進行更生
    或清算程序」，消費者債務清理條例第３條、第４５條第１項、
    第１６條第１項前段分別定有明文。
三、茲就聲請人是否不能清償債務或有不能清償債務之虞，悉述
    如下：
  ㈠每月收入
　　聲請人表示其目前任職於三商美邦人壽保險股份有限公司（
    下稱三商美邦人壽公司），並提出１０９年１月份至７月份之薪
    資明細表、勞工保險被保險人投保資料表暨其明細等件為佐
    （見院卷第１１２頁至第１１８頁、第１１０頁），核與三商美邦人
    壽公司１０９年８月６日（１０９）三法字第０１０４３號函檢附之薪資
    明細表一致，應堪予認定。而參以聲請人所提之薪資明細表
    ，可知其自１０９年１月起迄至同年７月止之薪資收入，按月分
    別領有２萬６６２８元、２萬９４０５元、１萬４９４９元、１萬１１９０元、２５
    ３４元、１萬３１７３元、５０９１元，平均每月薪資收入為１萬４７１０元
    【計算式：收入總額÷７個月＝１０萬２９７０元÷７＝１萬４７１０元】。
    又聲請人除於１０６年５月１０日核領勞工保險一次請領老年給付
    ８３萬０７０１元、１０９年５月核領急難紓困專案１萬元外，現未領
    有任何補助或給付，此有臺南市政府社會局１０９年９月３日南
    市社助字第１０９１０８３８４１號函、勞動部勞工保險局１０９年８月４
    日保普老字第１０９１３０３３８４０號函各１份在卷可稽（見院卷第１２
    ７頁、第３１頁），本院審酌上開老年給付乃一次性給付，不
    具持續性；急難紓困部分則因款項數額不高，且應已用於支
    應突發狀況，爰認均無列入聲請人每月平均收入之必要，是
    以聲請人每月償債能力基礎應以１萬４７１０元估算為宜。
  ㈡必要支出
　　臺南市政府公告１０９年度臺南市低收入戶最低生活費用每人
    每月為１萬２３８８元，該生活費標準乃係按照政府最近１年平均
    每人消費支出（包括食品費、衣著鞋襪費、房租水電費、家
    居管理費、醫療保健費、交通通訊費、娛樂教育費及雜項支
    出）百分之六十而訂定，對於認定債務人每月必要支出數額
    而言，具有相當高之參考價值及憑信性。又「債務人必要生
    活費用，以最近一年衛生福利部或直轄市政府所公告當地區
    每人每月最低生活費一點二倍定之」，消費者債務清理條例
    第６４條之２第１項復有明定。準此，消費者債務清理條例事件
    之債務人每月必要生活費標準應為１萬４８６６元【計算式：１萬
    ２３８８元×１．２＝１萬４８６６元，元以下四捨五入】。聲請人僅主張
    其每月生活必要費用含膳食費７０００元、醫療費用１５００元、水
    電瓦斯及電信費３０００元、油資１０００元，共計１萬２５００元，業
    據其提出財產及收入狀況說明書１份為據（見院卷第９頁）。
    聲請人所主張之每月必要支出費用，顯然低於以上開生活費
    標準核算之數額，衡情聲請人亦無故意低報其支出數額致不
    利於己之理，應堪採信。
  ㈢具體分析
　　聲請人每月可清償債務數額依前論述約為２２１０元【計算式：
    每月收入－必要支出＝１萬４７１０元－１萬２５００元＝２２１０元】，已無
    法負擔星展銀行於前置調解程序中所提「分１５０期，利率５％
    或６％，每月清償２萬０８０５元」之還款方案（見調卷第６３頁、
    第６７頁至第６８頁），自更無可能依原先契約所約定較為嚴苛
    之條件清償債務，堪認聲請人顯無清償債務之能力。另觀諸
    聲請人所提財產及收入狀況說明書、全國財產稅總歸戶財產
    查詢清單、１０９年８月２０日民事陳報狀、新光人壽保險股份有
    限公司１０９年９月１８日民事陳報狀暨其附件、三商美邦人壽公
    司１０９年９月２８日（１０９）三法字第０１３２５號函暨其附件、勞動
    部勞工保險局１０９年８月４日保普老字第１０９１３０３３８４０號函（見
    院卷第９頁、調卷第１８頁、院卷第１０３頁、第１３２頁至第１４１頁
    、第１４３頁至第１４６頁、第３１頁），雖可知聲請人名下尚有保
    單解約金共計１７萬７７８４元【計算式：１７萬４５７１元＋３２１３元＝１７
    萬７７８４元】，且其曾於１０６年間核領勞工保險一次請領老年
    給付８３萬０７０１元，惟本院審酌上開數額仍遠不足清償聲請人
    積欠之全部債務，是本院認聲請人雖有其他財產卻仍不能清
    償債務，併此敘明。
四、綜上，聲請人有不能清償之情事，復無消費者債務清理條例
    第６條第３項、第８條、第４６條各款所定駁回更生聲請之事由
    存在。聲請人向本院聲請裁定開始更生，核無不合，爰裁定
    如主文。
中　　華　　民　　國　　109 　年　　11　　月　　19　　日
                    消債法庭  法  官  陳谷鴻
以上正本證明與原本無異。   
本裁定不得抗告。
本裁定已於１０９年１１月１９日下午５時公告。
中　　華　　民　　國　　109 　年　　11　　月　　19　　日
                              書記官  曾盈靜